臺灣彰化地方法院民事判決　93年度訴字第842號
原　　　告　主人廣播電台股份有限公司
　　　　　　　　　　　設高雄市.
法定代理人　甲○○　　住同上
被　　　告　丙○○　　住台中市.
　　　　　　乙○○　　住彰化縣.
前列二人共同
訴訟代理人　蕭智元律師
上列當事人間請求清償債務事件，本院於民國94年5月11日言詞
辯論終結，判決如下：
    主  文
被告應各給付原告新臺幣壹拾伍萬元及均自民國八十九年十一月
一日起至清償日止，按年息五%計算之利息。
原告其餘之訴駁回。
訴訟費用由被告負擔五分之一，餘由原告負擔。
本判決原告勝訴部分得假執行。但被告如於執行標的物拍定、變
賣、或物之交付前，各以新台幣壹拾伍萬元為原告預供擔保後，
得免為假執行。
原告其餘假執行之聲請駁回。
    事實及理由
甲、程序方面：
一、按訴狀送達後，原告不得將原訴變更或追加他訴。但被告同
    意者或擴張或減縮應受判決事項之聲明者，不在此限，被告
    於訴之變更或追加無異議，而為本案之言詞辯論者，視為同
    意變更或追加，民事訴訟法第255 條第1項第1、3款、第2項
    分別定有明文。本件原告原起訴主張：被告應連帶給付原告
    新台幣（下同）1,500,000元，及自民國89年11月1日起至清
    償日止，按年息5%計算之利，訴訟費用由被告連帶負擔，嗣
    於訴訟進行中，將聲明減縮為被告應各給付原告750,000 元
    ，及均自89年11月1日起至清償日止，按年息5 %計算之利息
    ，訴訟費用由被告負擔，上開訴之變更核屬減縮應受判決事
    項之聲明，且被告無異議而為本案之言詞辯論，視為同意變
    更，與首揭規定相符，應予准許，合先敘明。
乙、實體方面：
一、原告起訴主張：原告當時之負責人楊文禮代表原告於87年10
    月28日與被告簽訂合約書（下稱系爭合約書），約定由原告
    委託被告製作節目及總代理廣告業務，被告並應每月支付原
    告120,000 元，88年7、8、9月，被告共積欠2,140,000元未
    繳納，兩造乃於同年9 月29日簽訂「付款辦法」（下稱系爭
    付款辦法），約定被告應將積欠原告之1,500,000 元，自89
    年1月起至同年10 月止，分10期攤還，每月月底為付款日，
    詎被告迄今均未履行，經催告亦置之不理，爰依系爭付款辦
    法，請求被告清償債務等語。並聲明：(一)被告應各給付原告
    750,000元，及均自89年11月1日起至清償日止按年息5%計算
    之利息。(二)訴訟費用由被告負擔。(三)願供擔保，請准宣告假
    執行。
二、對被告抗辯之陳述：
  (一)被告丙○○與原告於88 年9月29日簽訂之經營契約書（下稱
    系爭經營契約書）約定被告丙○○向原告購買10 %之股權即
    500,000 股、原告授權被告丙○○經營電台、任副董事長兼
    總經理及全權執行電台營運計劃，足知其時原告已依約增強
    發射功率，被告丙○○始會與原告作成上開約定，故被告辯
    稱原告未改善發射功率等語，顯不足採信。
  (二)系爭付款辦法係於系爭經營契約書簽訂後另行協議訂立，兩
    造間債權債務關係及清償方法應以系爭付款辦法為準，此可
    由被告乙○○與原告於93年8月12日簽訂關於清償欠款1,500
    ,000  元之協定可知，另系爭經營契約書內所載關於被告得
    以承包盈餘清償債務乙節，係指被告得以其受分配之盈餘扣
    抵清償欠款，蓋揆之常理，原告不可能同意被告經營電台獲
    有盈餘時以盈餘代被告清償欠款，如無盈餘則被告欠款即不
    須清償。
  (三)依兩造簽署之系爭合約書、系爭經營契約書約定，如被告未
    依約履行契約或未依約經營電台者，其所提供之保證金1,20
    0,000 元由原告沒收，而被告確實未能於合約期間履行其義
    務，保證金依約應由原告沒收，故被告無權請求返還1,200,
    000元之保證金。
三、被告則以：兩造於系爭合約書內約定原告負有於87年11月15
    日前增強電波發射功率為五千瓦之義務，惟原告始終未予改
    善，致被告招攬廣告業務效果不佳，是被告積欠原告2,140,
    000 元實係可歸責於原告。又兩造簽訂系爭付款辦法後，同
    日被告丙○○又與原告簽訂系爭經營契約書，約定上開欠款
    應以被告承包盈餘按月付清，而被告丙○○既無承包盈餘，
    自無負清償之責。再者，兩造於簽訂系爭合約書後，於87年
    10月29日復簽訂協議書（下稱系爭協議書），約定被告給付
    保證金1,200,000 元予原告，合約終止日須返還，而兩造合
    約已於90年2月28 日終止，原告自應返還之，是被告對原告
    各有600,000 元之保證金債權，自可依法主張與上開欠款相
    互抵銷等語，資為抗辯。並聲明：(一)原告之訴及其假執行之
    聲請均駁回。(二)訴訟費用由被告負擔。(三)如受不利益之判決
    ，願供擔保請准宣告免為假執行。
四、兩造不爭執之事實：
  (一)兩造分別於87年10月28日簽訂系爭合約書、於87年10月29日
    簽訂系爭協議書、於88 年9月29日簽訂系爭付款辦法及系爭
    經營契約書。
  (二)依系爭合約書約定，被告每月應給付原告1,200,000 元，88
    年7、8、9月，被告尚有2,140,000元未繳納。
  (三)依系爭付款辦法之約定，被告應自89年1月起迄同年10月止
    ，按月於每月月底分10期給付原告共1,500,000元，被告迄
    今未給付。
  (四)被告於87年10月29日給付原告1,200,000元充為履行合約之
    保證金，原告迄未返還。
五、得心證之理由：
  (一)原告主張兩造於87年10月28日簽訂系爭合約書，約定由原告
    委託被告製作節目及總代理廣告業務，被告應每月支付原告
    120,000 元，88年7、8、9月，被告共積欠2,140,000元未繳
    納，兩造乃於同年9月29 日簽訂系爭付款辦法，約定被告應
    將積欠原告之1,500,000元，自89年1月起至同年10月止，分
    10期攤還，每月月底為付款日，被告迄今均未履行等情，業
    據其提出合約書、付款辦法為據，且為被告所不爭執，堪認
    原告之主張為真正。
  (二)至被告固辯稱：原告未依系爭合約書約定，增強電波發射功
    率為五千瓦，致被告招攬廣告業務效果不佳，是被告積欠原
    告2,140,000 元係可歸責於原告等語，經查其情，已為原告
    否認，而原告將發射功率增強為五千瓦事實，並據原告提出
    工程合約為證，再兩造簽訂之系爭協議書第1 條係約定：甲
    方（按指原告，下同）增強五千瓦發射功率後，乙方（按指
    被告，下同）同意付甲方1,200,000 元作為履行合約之保證
    金，有被告提出之協議書可稽，而被告亦依據系爭協議書，
    給付原告1,200,000 元充為履約之保證金，為兩造所不爭執
    ，並有被告提出之收據乙件足憑，則原告必已增強發射功率
    為五千瓦，被告始給付1,200,000 元予原告充為履約之保證
    金，故原告主張發射功率已增強為五千瓦等語，洵屬有據，
    被告復未能舉證以實其說，則其此部分辯解，洵非正當。
  (三)被告另辯稱：兩造簽訂系爭付款辦法後，同日被告丙○○又
    與原告簽訂系爭經營契約書，約定上開欠款應以被告承包盈
    餘按月付清，而被告丙○○既無承包盈餘，自無負清償之責
    等語，亦為原告所否認，並陳稱：系爭經營契約書簽訂在前
    ，系爭付款辦法簽訂在後，而兩造之債權債務關係自應以系
    爭付款辦法定之等語。查：核諸系爭經營契約書第4 條後段
    ：乙方前承包節目廣告業務，因甲方電台發射效果不佳，致
    乙方承攬廣告設限，尚有付款甲方不足2,100,000 元（原告
    法定代理人陳明此筆款項與被告前開2,140,000 元欠款係同
    筆款項，故此部分應係2,140,000 元之誤），甲方同意乙方
    往後每月乙方承包盈餘按月付清之約定；及系爭付款辦法：
    88年7、8、9月共3個月不足2,140,000元，林宏部分120,000
    元扣除，餘1,020,000元，沖抵前借款520,000元，餘1,500,
    000元，共分10期攤還，從89年1月開始攤還，於每月月底為
    付款日之約定，足知系爭經營契約書係約定2,140,000 元如
    何清償之事宜，而系爭付款辦法則係將2,140,000 元扣除訴
    外人林宏之欠款120,000元，另與原告先前借款520,000元抵
    銷，所餘1,500,000 元則分十期給付，則兩造顯係將被告積
    欠之2,1 40,000元進一步協議應清償之金額及給付方式，並
    簽訂系爭付款辦法無訛，則系爭付款辦法應係簽訂在後，洵
    堪認定，系爭付款辦法既簽訂在後，而其金額、給付之方式
    皆與之前簽訂之系爭經營契約書不同，則兩造應係將系爭經
    營契約書約定之金額、給付方式，合意變更為系爭付款辦法
    約定之金額、給付方式，兩造之債權債務關係自應以系爭付
    款辦法為依據，被告所辯，亦未能舉證證明，自應負擔此舉
    證不能所生之不利益，是此部分應以原告之主張為真正，被
    告所辯，顯不足採信。
  (四)被告復辯稱：被告依系爭協議書之約定，交付1,200,000 元
    予原告充為履約保證金，系爭協議書已於90年2月28 日終止
    ，原告應返還，是被告對原告各有600,000 元之保證金債權
    ，主張與上開欠款相互抵銷等語，原告對收受被告給付1,20
    0,000元充為履約保證金，且上開合約已於90年2月28日終止
    等情不爭執，不爭執部分堪認為真正，惟原告主張：被告未
    於合約期間履行其義務，保證金依約應由原告沒收，故被告
    無權請求返還1,200,000 元之保證金等語。查：依系爭協議
    書第1 條後段約定：雙方合約終止當日，甲方得無條件全數
    退還乙方是項保證金1,200,000 元，甲方不得藉故拖延，則
    合約終止之日，原告即負有返還1,200,000 元保證金予被告
    之義務，被告所辯，應屬可採，且系爭協議書並無得沒收保
    證金之約定，故原告主張被告未依約履約，故沒收保證金等
    語，即屬無據。
  (五)按數人負同一債務或有同一債權，而其給付可分者，除法律
    另有規定或契約另有訂定外，應各平均分擔或分受之，民法
    第271條定有明文。本件被告二人積欠原告1,500,000元之債
    務，為數人負同一債務，且給付可分，自應平均分擔之，則
    原告請求被告應各給付750,000 元，核屬正當。然按二人互
    負債務，而其給付種類相同，並均屆清償期者，各得以其債
    務，與他方之債務，互為抵銷。抵銷，應以意思表示，向他
    方為之。其相互間債之關係，溯及最初得為抵銷時，按照抵
    銷數額而消滅，民法第334條第1項前段、第335條第1項分別
    定有明文。本件兩造互負債務，且給付種類均為金錢之債，
    並均屆清償期，自得相互抵銷之，是被告主張以對原告之1,
    200,000 元保證金債權與前開債務相互抵銷，並因保證金債
    權為可分，而主張平均分受，各以600,000 元與原告相互抵
    銷，於法有據，應予准許。
  (六)基上，原告本得請求被告各給付750,000 元，與原告積欠被
    告之保證金債務各600,000 元相互抵銷後，原告尚得請求被
    告各給付150,000元。
  (七)按給付有確定期限者，債務人自期限屆滿時起，負遲延責任
    ，民法第229條第1項定有明文。而遲延之債務，以支付金錢
    為標的者，債權人得請求依法定利率計算之遲延利息；應負
    利息之債務，其利率未經約定，亦無法律可據者，週年利率
    為百分之五，亦為民法第233條第1項、第203 條所明定。原
    告請求被告清償債務，係以支付金錢為標的，而被告應分期
    償還之最後一期期限係於89年10月31日，依上開規定，自應
    以期限屆滿翌日即89年11月1 日起負遲延責任，則原告請求
    被告應給付自89年11月1 日起至清償日止，按年息5%計算之
    法定遲延利息，洵為正當，應予准許。
六、從而，原告基於系爭付款辦法之法律關係，請求被告清償債
    務，在各自150,000元及均自89年11月1日起至清償日止，按
    年息5%計算之遲延利息之範圍內，核屬正當，應予准許，逾
    此部分之請求，則為無據，應予駁回。
七、本判決原告勝訴部分所命被告各別給付之金額並未逾500,00
    0萬元，依民事訴訟法第389條第1項第5款之規定，應依職權
    宣告假執行。另被告陳明願供擔保，聲請免為假執行之宣告
    ，就原告勝訴部分，核無不合，爰酌定相當之擔保金額准許
    之。至於原告敗訴部分，其假執行之聲請，即因訴之駁回而
    失所依附，應併駁回之。
八、本件判決之基礎已臻明確，兩造其餘攻擊防禦方法，於判決
    結果不生影響，無庸一一論列，併此敘明。
據上論結，本件原告之訴為一部有理由，一部無理由，依民事訴
訟法第79條、第389第1項第5款、第392條第2項，判決如主文。
中　　華　　民　　國　　94　　年　　5 　　月　　25　　日
                  民事第一庭    法　官　游秀雯
以上正本係照原本作成。
如對本判決上訴，應於判決送達後20日內向本院提出上訴狀。
中　　華　　民　　國　　94　　年　　5 　　月　　31　　日
                      　　　    書記官　張西武
